【裁判字號】    90,台上,3675
【裁判日期】    900615
【裁判案由】    業務過失致人於死
【裁判全文】
最高法院刑事判決                                九十年度台上字第三六七五號
    上訴人  台灣高等法院台中分院檢察署檢察官
    被  告  甲○○
右上訴人因被告業務過失致人於死案件，不服台灣高等法院台中分院中華民國九十年
一月十六日第二審更審判決（八十九年度重上更(一)字第一三○號，起訴案號：台灣台
中地方法院檢察署八十四年度偵字第九四四九號），提起上訴，本院判決如左：
    主  文
原判決撤銷，發回台灣高等法院台中分院。
    理  由
本件原判決維持第一審諭知被告甲○○無罪之判決，駁回檢察官在第二審之上訴，固
非無見。
惟查：審理事實之法院，對於案內一切證據，除認為不必要者外，均應詳為調查，然
後基於調查所得之心證，以為判斷事實之基礎，如有應行調查之證據未經依法調查，
率予判決，即屬刑事訴訟法第三百七十九條第十款之當然違背法令。又證據之證明力
如何，雖屬於事實審法院自由判斷職權，而其所為判斷，仍應受經驗法則與論理法則
之支配。本件據證人即台中市政府警察局公益派出所警員林銓鋐於第一審法院結證稱
：伊在車禍發生後很短之時間內即抵現場，伊發現公車仍在移動，即上前向被告表明
身分，要被告不要移動車子；當時被告是要將車子開旁邊一點等語（見第一審卷第二
十九、三十頁）。苟證人林銓鋐所述屬實，足見本件車禍發生後當證人據報到達現場
時，被告猶駕車向前往旁邊移動，經證人制止始停車，則警方所製作之道路交通事故
調查報告表(二)之現場圖及現場照片，是否即為肇事當時之現場狀況，即非無疑。乃原
判決未詳細勾稽，遽於判決理由內論述「依據本件道路交通事故調查報告表(二)之現場
圖及相片顯示公車車尾已越過繼光街之中心線，楊國賢（被害人）之血跡流出之原點
並未在公車行進之軌道上，且血跡在公車後方偏左約距離公車左後車輪三點三公尺處
」（見原判決第二頁第十四至十六行），及「證人張銓鋐（似為林銓鋐之誤）證述公
車移動等情，亦不足為不利被告之認定」（見原判決第四頁第七行），因而維持第一
審諭知被告無罪之判決，駁回檢察官在第二審之上訴，自有調查未盡及認定事實違背
經驗法則與論理法則之違法。證人林銓鋐復於第一審法院證稱：伊抵車禍現場時，被
害人並未流血，約過了五分鐘被害人有流很多血等語（見第一審卷第二十九頁）。如
果無訛，則被告所駕駛之公車上未留有血跡，是否能據以認定被害人身體並未與被告
所駕駛之公車碰撞，亦非無疑。況本件車禍發生時係屬雨天，有道路交通事故調查報
告表(一)可稽（見相驗卷第二十頁），被告所駕駛之公車是否因而未留有血跡﹖又被害
人身體受有左側頭顱挫傷略呈扁狀，左頸至右側鎖骨部挫擦傷，左耳撕裂傷，右肩骨
骨折，左膝左後肘部擦傷，因嚴重腦挫傷死亡，有台灣台中地方法院檢察署驗斷書附
卷可稽（見相驗卷第十二至十五頁）；澄清綜合醫院所出具之診斷證明書，其內所載
被害人之傷勢亦至為嚴重（見八十四年度偵字第九四四九號卷第三十一、三十二頁）
。而台灣省台中市區車輛行車事故鑑定委員會分析意見書，內載：地檢署相驗屍體證
明書記載死者原因為「嚴重腦挫傷」，且驗斷書記載有「左側頭顱挫傷略呈扁形」等
情形，本件（被害人）似非單純因摔倒所致（見偵查卷第五頁）；證人即被告所駕駛
公車內乘客賴慶鴻於偵查中證稱：伊感覺到似乎撞到什麼（見偵查卷第二十四頁）；
法醫師王一瑜證述：依被害人之傷勢亦有可能撞到車身等語（見第一審卷第十九頁背
面）。乃原判決未詳細研析，遽於判決理由內謂「且公車上並未發現有血跡」（見原
判決第四頁第十一、十二行）、「本件經送台中市區車輛行車事故鑑定委員會及台灣
省車輛行車事故覆議鑑定委員會鑑定分析結果，均認定本件被害人嚴重腦挫傷，左側
頭顱挫傷呈扁型，左頸至左側骨折挫傷，左耳撕裂傷，右肩骨骨折、左膝左後肘部擦
傷等情形，似非單純因摔倒所致，被告行經無號誌交叉路口未減速慢行，及注意左方
來車，亦有過失等情。然不能以被害人受傷嚴重，而認定被害人非單純摔倒所致」，
因而為被告無罪之判決，亦有調查未盡及理由不備之違法。本院前次發回意旨業予指
明，本件更審判決猶未詳查慎斷，致使原有瑕疵依然存在，自屬無可維持。上訴意旨
執以指摘原判決不當，為有理由，應認原判決仍有發回更審之原因。
據上論結，應依刑事訴訟法第三百九十七條、第四百零一條，判決如主文。
中      華      民      國     九十     年      六      月     十五     日
                              最高法院刑事第十一庭
                                  審判長法官  林  增  福
                                        法官  邵  燕  玲
                                        法官  吳  昆  仁
                                        法官  陳  世  雄
                                        法官  惠  光  霞
      右正本證明與原本無異
                                              書  記  官
中      華      民      國     九十     年      六      月    二十六    日


司法院資訊處製作；財團法人民間司法改革基金會備份。
